【裁判字號】    98,訴,475
【裁判日期】    990106
【裁判案由】    違反毒品危害防制條例等
【裁判全文】
臺灣花蓮地方法院刑事判決               98年度訴字第475號
公  訴  人  臺灣花蓮地方法院檢察署檢察官
被      告  丁○○
選任辯護人  徐韻晴律師
被      告  丙○○
上列被告等因違反毒品危害防制條例等案件，經檢察官提起公訴
（98年度偵字第3535、3536、3537、3538號），本院判決如下：
    主  文
丁○○販賣第二級毒品，累犯，處有期徒刑柒年陸月，販賣第二
級毒品所得新臺幣肆仟元沒收，如全部或一部不能沒收時，以其
財產抵償之；又犯偽證罪，累犯，處有期徒刑捌月。應執行有期
徒刑捌年，販賣第二級毒品所得新臺幣肆仟元沒收，如全部或一
部不能沒收時，以其財產抵償之。
丙○○犯偽證罪，累犯，處有期徒刑捌月。
    事  實
一、丁○○前因違反毒品危害防制條例案件，經本院以95年度訴
    字第19號判處應執行有期徒刑1年4月確定，後經減刑併定應
    執行有期徒刑8月確定，甫於民國96年6月16日縮刑期滿執行
    完畢；丙○○前因竊盜案件，經本院以97年度易字第223 號
    判處有期徒刑3月，後臺灣高等法院花蓮分院以97 年度上易
    字第136號判決駁回上訴確定，甫於98年3月4 日執行完畢，
    均猶不知悔改。
二、乙○○於96年7月29日晚上10時45分許，以0000000000 號行
    動電話撥打蔡宏源持有之0000000000號行動電話，詢問是否
    有第二級毒品安非他命可以購買，蔡宏源因人不在花蓮，乃
    以上開行動電話聯絡持有0000000000號行動電話之丁○○，
    告知其友人要購買新臺幣（下同）4000元之第二級毒品安非
    他命，丁○○即基於販賣安非他命牟利之犯意，並因其不認
    識乙○○，乃由蔡宏源分別以行動電話與乙○○、丁○○連
    繫毒品交易時間、地點後，丁○○即於同日晚上11時54分許
    ，在花蓮市○○路燦坤3C賣場附近檳榔攤，以4000元之價格
    ，販賣0.7公克重之安非他命1包予乙○○。
三、丁○○明知其曾於上揭時、地，經由蔡宏源之聯絡以上開價
    格販賣安非他命予乙○○，竟於98年7月1日上午，在本院刑
    事第一法庭，法官審理97年度訴字第488 號蔡宏源違反毒品
    危害防制條例案件時，經法官告知依刑事訴訟法第181 條之
    規定其得拒絕證言，其表示願意作證後，以證人身分供前具
    結，對於案情有重要關係之事項，偽證稱：蔡宏源沒有請我
    去販賣，因當天我沒有找到人，所以沒有去云云。
四、丙○○明知其於96年7月26日、28日，分別以300元及500 元
    向蔡宏源購買安非他命，並非與蔡宏源共同出資向他人購買
    安非他命，竟於98年4月30 日上午，在本院刑事第一法庭，
    法官審理97年度訴字第488 號蔡宏源違反毒品危害防制條例
    案件（以下簡稱另案）時，以證人身分供前具結，對於案情
    有重要關係之事項，虛偽證稱：7月26日14點52分17 秒監聽
    譯文中之「租片」係指我拜託蔡宏源去幫我租A 片，也有與
    蔡宏源合資出錢購買安非他命，我與蔡宏源各出300 元，買
    到後一人一半，7月28日之3通電話內容亦是我要跟他一起去
    買毒品，我於7月26日、28日，分別以300元、500 元與蔡宏
    源合資購買毒品，總共2次云云。
五、案經臺灣花蓮地方法院檢察署檢察官簽分後偵查起訴。
    理  由
壹、被告丁○○部分：
一、訊據被告丁○○矢口否認有販賣安非他命予乙○○及偽證之
    犯行，辯稱：當天伊有接到蔡宏源的電話，但從頭到尾都是
    敷衍他，並沒有與乙○○碰到面云云。經查：
    (一)證人即另案被告蔡宏源於本院另案行準備程序時供述：因
      當時人不在花蓮，所以我打電話叫丁○○拿0.7 公克安非
      他命去自強夜市給乙○○等語（見97年度蒞字第3061號卷
      第81頁），並有蔡宏源分別與被告丁○○、乙○○電話聯
      絡之監聽譯文1份附卷可參（見花市警刑字第097600 號卷
      第49至51頁），被告丁○○亦坦承此部分監聽譯文係其與
      蔡宏源之談話內容。是以蔡宏源因人不在花蓮，而打電話
      給被告丁○○，要求被告丁○○將0.7 公克之安非他命以
      4000元之價格出售予乙○○，並以行動電話分別與被告丁○○、乙○○連繫交易地點、時間之事實，應堪認定。
    (二)被告丁○○雖辯稱：當時因蔡宏源讓伊住他家，伊於7 月
      16日才剛關出去，身上沒有錢吃飯，怎會有毒品可以賣人
      ，當時只是敷衍蔡宏源，並未與乙○○碰面云云。然其於
      本院另案審理時以證人身分作證稱：因為伊剛出獄，沒有
      毒品來源，後來伊有答應幫蔡宏源去問看看，但是後來伊
      找不到人，所以也沒有去云云（見97年度蒞字第3061號卷
      第132 頁）。惟觀之上開監聽譯文內容，蔡宏源因乙○○
      要購買4000元安非他命乙事分別與被告丁○○、乙○○聯
      繫多次電話，被告丁○○於電話中從未表示其無安非他命
      ，須另行向他人購買安非他命乙事，反而在蔡宏源告知其
      應出發、要其在現場等候時，均表示同意。是被告丁○○
      於本院另案證稱：因找不到人，而沒去云云，並非事實。
    (三)又被告乙○○於本院另案以證人身分具結後證稱：我毒癮
      發作，請蔡宏源去找毒品，蔡宏源人在要去台北的火車上
      ，說要介紹朋友跟我接洽，結果約到燦坤賣場，那個朋友
      有來，但來的不是被告丁○○，當時是來1 部車，車上坐
      了3個人，我把1千元（後更正為4 千元）丟給他們，毒品
      就丟給我，我沒有跟他們多說什麼，因為大家都不認識等
      語。可證被告乙○○當時確實因為蔡宏源幫其連繫結果而
      購得4000元安非他命無誤。雖被告乙○○證稱：當時非被
      告丁○○交付安非他命云云，然依據證人蔡宏源上開供述
      可知當時蔡宏源僅幫乙○○聯繫丁○○1 人，並未連繫他
      人；復參以被告丁○○於96年7月29日23時42分11 秒之通
      話中表示「要出發了」，及蔡宏源於96年7月29日23 時52
      分4 秒之通話中告知被告丁○○說乙○○會從燦坤前面檳
      榔攤出來，並要求被告丁○○在那邊看時，被告丁○○義
      均回答「好」，及被告乙○○亦因此購得4000元之安非他
      命，可知當時販賣安非他命予被告乙○○之人確為被告丁○○無疑。被告乙○○於另案證稱當時非被告丁○○交付
      安非他命云云，應係偏袒被告丁○○之詞，不足採信。是
      被告丁○○於另案以證人身分供前具結，就案情有重大關
      係之事項，證稱：蔡宏源沒有請我去販賣，因當天我沒有
      找到人，所以沒有去云云，確係虛偽陳述，其有偽證犯行
      ，已甚明確。
    (四)依上所述，僅足以證明蔡宏源於被告乙○○表示要以4000
      元購買安非他命時，因人不在花蓮，乃代為聯絡被告丁○○，被告乙○○因而以4000元向被告丁○○購得安非他命
      。惟依監聽譯文內容，蔡宏源與被告丁○○並無對該次毒
      品之提供或所得款項之分配予以討論。是蔡宏源主觀上可
      能係基於幫助被告乙○○施用安非他命，而代為連繫被告
      丁○○以利被告乙○○購得安非他命，亦可能係基於幫助
      被告丁○○販賣安非他命牟利之意，而在被告乙○○表示
      欲購買安非他命之際，以電話聯繫被告丁○○，以幫助被
      告丁○○販賣安非他命，是尚難據此即認定蔡宏源與被告
      丁○○間就販賣安非他命予乙○○部分，有共同販賣安非
      他命牟利之犯意聯絡或行為分擔。
    (五)按一般民眾普遍認知安非他命等毒品之非法交易，政府一
      向查禁森嚴，且重罰不寬貸，衡諸常情，被告丁○○倘非
      有利可圖，絕無平白甘冒被嚴查重罰高度風險之理，從而
      ，舉凡有償交易，除足反證其確另基於某種非圖利本意之
      關係外，通常尚難因無法查悉其販入價額作為是否高價賣
      出之比較，諉無營利之意思，阻卻販賣犯行之追訴（最高
      法院87年度台上字第3164判決可資參照）。況被告丁○○
      與乙○○素不相識，毫無私交，其自不可能在無任何利潤
      之情形下，在深夜時分特地外出送安非他命予乙○○。再
      者，依96年7月29日22時49分45 秒之監聽譯文，蔡宏源於
      電話中告知被告丁○○4000元只能給乙○○0.7 公克之安
      非他命，不要拿太多，不然以後蔡宏源很難做，被告丁○○亦回稱好等語，顯見被告丁○○確實不是將其所購得之
      安非他命依購得之金額、重量，按被告乙○○所付金額之
      比例交付予乙○○。凡此均足證被告丁○○確有販賣安非
      他命牟利之犯行。
    (六)綜上所述，被告丁○○販賣安非他命及偽證之犯行，堪予
      認定，應依法論罪科刑。
貳、被告丙○○部分：
一、訊據被告丙○○矢口否認有偽證犯行，辯稱：因為其不知道
    要到何處租A片，所以請蔡宏源幫其租A片，後來其等講到合
    買安非他命，故以後若要合資買毒品，就會以A 片作為代號
    云云。經查：
    (一)被告丙○○於另案以證人身分供前具結後證稱：96年7 月
      26日14時52分17秒之譯文所述「租片」是其拜託蔡宏源幫
      其租片，也有叫他去拿安非他命，其與蔡宏源係合資出錢
      購買，其出300元，蔡宏源也出300元，其等約在王母娘娘
      廟見面，然後才一起去找人買，買了就一人一半，另96年
      7月28日其與蔡宏源之3通電話內容是其要跟他一起去買毒
      品，其與蔡宏源是各出500 元，但其覺得拿到的比較少，
      所以要他補給其等語（見97年度蒞字第3061號卷第101-10
      6 頁）。然證人即另案被告蔡宏源於另案在法官行準備程
      序時係供稱：96年7月26 日是丙○○打來說要一起買，我
      們約在王母娘娘廟等販毒的朋友，丙○○出300 元，我出
      700 元合資購買云云。是被告丙○○所述兩人出資金額及
      係在王母娘娘廟等候或一起去找人購買等節，與蔡宏源所
      述均不相同，自難採信。況依卷附監聽譯文可知蔡宏源與
      乙○○亦係以「片子」作為購買毒品之代號，且乙○○於
      電話中所述4張片子係代表購買4000 元之毒品，亦據證人
      乙○○於另案證述明確（見97年度蒞字第3061 號卷第129
      頁），足證「片子」顯非合資購買毒品之代號。
    (二)又依卷附監聽譯文（見花市警刑字第097600號卷第41、43
      頁）可知，被告丙○○於電話中均未言及兩人如何出資，
      已難認其與蔡宏源係共同出資購買毒品。再觀之96年7 月
      28日被告丙○○與蔡宏源之監聽譯文可知，被告丙○○於
      96年7月28日0時8分15秒打電話給蔡宏源問500元可以嗎，
      蔡宏源回答好；接者被告丙○○於同日0時16分43 秒以電
      話告知蔡宏源已在王母娘娘廟，蔡宏源回答好；之後被告
      丙○○又於同日0時42分29 秒打電話給蔡宏源，稱：「你
      說要補給我」、「你說要補給我，你剛才說的」，蔡宏源
      亦回答：「等一下嘛，我會打給你啦」等語。若被告丙○○係與蔡宏源各付500 元合資購買毒品後平分毒品，被告
      丙○○並認為蔡宏源平分後交給其之毒品量不足，則在蔡
      宏源亦表示同意之時，可立即要求蔡宏源多分一點，焉須
      於平分毒品時要求蔡宏源事後再另行補不足之毒品？顯見
      被告丙○○係向蔡宏源購買毒品，並因認蔡宏源所交付之
      毒品量不足，當場要求蔡宏源要補給其，蔡宏源並表示同
      意，其乃於同日又打電話催促蔡宏源要補其不足之毒品。
    (三)綜上所述，被告丙○○係以各300元、500元向蔡宏源購買
      安非他命，並非與蔡宏源合資購買，已甚明確，是其所辯
      ，顯係卸責之詞，不足採信，其偽證犯行，堪予認定，應
      予依法論科。
參、論罪科刑部分：
一、查被告丁○○行為後，毒品危害防制條例第 4條業經修正施
    行，修正前該條第2項之法定刑為無期徒刑或7年以上有期徒
    刑，得併科7百萬元以下之罰金，修正後罰金部分調高為1千
    萬元，其餘則均相同，經比較修正前後之規定，修正後之規
    定並未較有利於被告丁○○，依刑法第2條第1項前段，應適
    用修正前之規定。核被告丁○○所為，係犯修正前毒品危害
    防制條例第4條第2項販賣第二級毒品罪及刑法第168 條偽證
    罪；核被告丙○○所為，係犯刑法第168 條偽證罪。又被告
    丁○○販賣第二級毒品前持有毒品之低度行為，為販賣之高
    度行為所吸收，不另論罪。被告丁○○、丙○○有事實欄所
    載科刑及執行紀錄，此有台灣高等法院被告前案紀錄表 2份
    在卷可參，其等於有期徒刑執行完畢後 5年內故意再犯本件
    均為有期徒刑以上之罪，均為累犯，依法就法定本刑為有期
    徒刑、併科罰金部分加重其刑（就販賣第二級毒品罪之法定
    本刑無期徒刑部分不得加重）。再被告丁○○所犯上開二罪
    ，犯意各別，行為互殊，應予分論併罰之。爰審酌被告丁○○、丙○○前有如事實欄所載之前科紀錄，素行不佳，被告
    丁○○為謀取私利，販賣第二級毒品予他人，影響國民健康
    甚鉅，其販賣毒品之次數、所得利益，被告二人犯罪之動機
    、手段、於本院審理另案審理時作偽證影響司法審判之正確
    性，及犯後均否認犯行等一切情狀，各量處如主文所示之刑
    ，並就被告丁○○部分定其應執行刑。
二、被告丁○○販賣安非他命所得4000元，應依毒品危害防制條
    例第19條第1 項之規定沒收之，如全部或一部不能沒收時，
    均以其財產抵償之。未扣案之被告丁○○所持用之00000000
    00號行動電話，並無證據證明係被告丁○○所有，自無從宣
    告沒收。
肆、被告乙○○待通緝到案後另行審結。
據上論斷，應依刑事訴訟法第299條第1項前段，毒品危害防制條
例第4條第2項（修正前）、第19條第1項，刑法第11條前段、第2
條第1項前段、第168條、第47條第1項、第51條第5款，判決如主
文。
本案經檢察官甲○○到庭執行職務。
中    華    民    國    99    年    1     月    6     日
                  刑事第三庭  審判長  法  官  李世華
                                      法  官  許乃文
                                      法  官  湯國杰
以上正本證明與原本無異。
如不服本判決應於收受送達後10日內向本院提出上訴書狀，並應
敘述具體理由。其未敘述上訴理由者，應於上訴期間屆滿後20日
內向本院補提理由書(均須按他造當事人之人數附繕本)「切勿逕
送上級法院」。
中    華    民    國    99    年    1     月    6     日
                                      書記官
附錄本判決論罪之法律條文：
修正前毒品危害防制條例第4條第2項：
製造、運輸、販賣第二級毒品者，處無期徒刑或七年以上有期徒
刑，得併科新臺幣七百萬元以下罰金。
毒品危害防制條例第19條第1項：
犯第4條至第9條、第12條、第13條或第14條第1項、第2項之罪者
，其供犯罪所用或因犯罪所得之財物，均沒收之，如全部或一部
不能沒收時，追徵其價額或以其財產抵償之。為保全前項價額之
追徵或以財產抵償，得於必要範圍內扣押其財產。
中華民國刑法第168條：
於執行審判職務之公署審判時或於檢察官偵查時，證人、鑑定人
、通譯於案情有重要關係之事項，供前或供後具結，而為虛偽陳
述者，處7年以下有期徒刑。

司法院資訊處製作；財團法人民間司法改革基金會備份。
